【裁判字號】    96,易,1038
【裁判日期】    970307
【裁判案由】    竊盜
【裁判全文】
臺灣屏東地方法院刑事判決              96年度易字第1038號
公  訴  人  臺灣屏東地方法院檢察署檢察官
被      告  丁○○
            丙○○
                    （現於臺灣高雄第二監獄執行中）
上列被告因竊盜案件，經檢察官提起公訴（96年度偵字第5784號
），本院判決如下：
    主  文
丁○○、丙○○共同攜帶兇器竊盜未遂，累犯，各處有期徒刑捌
月，均減為有期徒刑肆月；又共同攜帶兇器竊盜，累犯，各處有
期徒刑拾月，均減為有期徒刑伍月。各應執行有期徒刑捌月。
    事  實
一、丁○○前於民國84年間因強盜等案件，經臺灣高雄地方法院
    以84年度訴字第1765號判決判處有期徒刑7 年6 月，經撤回
    上訴而確定，於88年間經臺灣高雄地方法院以88年度聲字第
    1627號裁定假釋期間付保護管束，於88年7 月29日假釋出監
    （殘餘刑期3 年1 月23日）；又於90年間假釋期間再犯竊盜
    案件，經臺灣高雄地方法院以90年度易字第4132號判決判處
    有期徒刑4 月確定；復於91年間因施用毒品案件，經臺灣高
    雄地方法院以91年度訴字第1525號判決判處有期徒刑7 月確
    定；上開竊盜、施用毒品二罪，經臺灣高雄地方法院裁定定
    應執行有期徒刑10月確定，並與上開強盜案件撤銷假釋之殘
    刑接續執行，嗣於95年7 月16日縮短刑期執行完畢。丙○○
    前於94年間因竊盜案件，經臺灣高雄地方法院以94年度簡字
    2757號判決判處有期徒刑4 月確定；又於同年間因施用毒品
    案件，經臺灣高雄地方法院以94年度訴字第1358號判決判處
    有期徒刑8 月確定；上開二罪，經臺灣高雄地方法院以94年
    度聲字第3927號裁定定應執行有期徒刑11月確定，嗣於95年
    8月29日縮短刑期執行完畢。
二、詎丁○○、丙○○二人均不知悔改，共同基於意圖為自己不
    法所有之犯意聯絡，分別為下述2 次之竊盜行為：
(一)96 年4月18日9 時20分許，由丙○○騎乘其所有車牌號碼JT
    W-659 號重型機車搭載丁○○至屏東縣潮州鎮○○路168 之
    4 號前，丁○○見乙○○所有車牌號碼VW－2645號自小貨車
    停放於路旁，遂持置於腳踏板上丁○○所有客觀上足供兇器
    使用之T 型扳手1 支下車欲竊取該自小貨車，丙○○則坐於
    上開重型機車上把風接應，丁○○於持上開T 型扳手撬開前
    乘客座旁之車門鎖並坐上車後，並以上開工具發動電門，適
    為車主乙○○所發覺，丁○○見狀後迅速離開上開自小貨車
    而竊取未遂，並由丙○○騎乘上開機車接應離開現場。
(二)於同日9 時40分許，丁○○、丙○○在逃離途中行經屏東縣
    竹田鄉○○村○○路與台88線公路路口時，見甲○○所有車
    牌號碼WP－2582號自小貨車停放於路旁，丁○○即持上開T
    型扳手下車，丙○○則在場把風，因上開自小貨車車門未上
    鎖且車鑰匙留於車上，丁○○遂持車內鑰匙發動自小貨車而
    竊取之，得手後，旋即駕車離去，丙○○則騎乘上開重型機
    車尾隨其後離去。
三、嗣於96年4 月22日14時許，在高雄縣鳳山市灣頭北巷6 號前
    ，為警據報而循線查獲（上開車號WP－2582號自小貨車業經
    發還由甲○○具領）。
四、案經屏東縣警察局潮州分局報告臺灣屏東地方法院檢察署檢
    察官偵查起訴。
    理  由
壹、程序方面
一、按被告以外之人於偵查中向檢察官所為陳述，除顯有不可信
    之情況者外，得為證據，刑事訴訟法第159 條之1 第2 項定
    有明文。偵查中對被告以外之人所為之偵查筆錄，或被告以
    外之人向檢察官所提之書面陳述，性質上均屬傳聞證據。惟
    現階段刑事訴訟法規定檢察官代表國家偵查犯罪、實施公訴
    ，依法有訊問被告、證人及鑑定人之權，證人、鑑定人且須
    具結，而實務運作時，檢察官偵查中向被告以外之人所取得
    之陳述，原則上均能遵守法律規定，其可信度極高。職是，
    被告以外之人前於偵查中已具結而為證述，除反對該項供述
    得具有證據能力之一方，已釋明「顯有不可信之情況」之理
    由外，不宜即遽指該證人於偵查中之陳述不具證據能力。證
    人即被害人乙○○於檢察官偵查中以證人身分具結後之陳述
    ，被告未曾提及檢察官在偵查時有不法取供之情形，且未釋
    明上開供述有何「顯有不可信之情況」之情形，依前述說明
    ，證人乙○○於偵查中之證言自具有證據能力。
二、次按被告以外之人於審判外之言詞或書面陳述，除法律有規
    定者外，不得作為證據；又被告以外之人於審判外之陳述，
    雖不符前4 條之規定，而經當事人於審判程序同意作為證據
    ，法院審酌該言詞陳述或書面陳述作成時之情況，認為適當
    者，亦得為證據。當事人、代理人或辯護人於法院調查證據
    時，知有第159 條第1 項不得為證據之情形，而未於言詞辯
    論終結前聲明異議者，視為有前項之同意，刑事訴訟法第
    159 條第1 項、第159 條之5 分別定有明文。查本件證人即
    被害人乙○○、甲○○、證人即共同被告丁○○於警詢中之
    證述（對於被告丙○○而言）、證人即共同被告丙○○於警
    詢中之證述（對於被告丁○○而言）、高雄縣政府警察局車
    輛尋獲電腦輸入單、贓物認領保管單，雖均為傳聞證據，惟
    被告丁○○、丙○○於本院言詞辯論終結前並未就其證據能
    力聲明異議，本院審酌上開言詞及書面陳述作成時之證據取
    得過程並無瑕疵，且已保障被告丙○○、丁○○之對質詰問
    權等情況，亦與待證事實具有關連性等情況，認採之為證據
    為適當，應依刑事訴訟法第159 條之5 第1 項之規定得為證
    據，而有證據能力。
貳、實體方面
一、訊據被告丁○○對於上開犯罪事實均坦承不諱；被告丙○○
    固不否認有搭載被告丁○○至上開地點之事實，惟矢口否認
    有共同竊盜之犯行，辯稱：第1 次是伊以為丁○○要上廁所
    ，伊當時頭低低的在發呆，後來看到車主要打他，伊等才跑
    掉，伊因為有施用毒品，以為是警察要來抓他，所以也沒問
    他發生什麼事；第2 次是丁○○說要去找朋友，要伊在那邊
    停車，伊在丁○○下車後就離開了云云。惟查：
(一)上開犯罪事實，業據證人即共同被告丁○○於警詢時證述：
    「當時我與丙○○共同前往潮州經過屏東縣潮州鎮○○路
    168 之4 號前，見車牌號碼VW－2645號自小貨車停放在路旁
    ，由我先下車持自備T 型扳手行竊該車，丙○○則在現場旁
    邊把風，我開啟車門坐上駕駛座時，剛好被車主發現，車主
    過來制止阻止時，車主有拉我，因為害怕，就叫丙○○騎乘
    機車載我逃離現場。我與丙○○共乘機車逃逸後，就離開潮
    州鎮往高雄縣方向行駛，途經竹田鄉○○村○○路與台88線
    平面道路交叉路口，見一部藍色框式自小貨車停放在路邊，
    由我持T 型扳手下車行竊，丙○○在場把風，竊得該車後，
    往高雄方向逃逸。…我提議竊取自小貨車，丙○○負責把風
    ，因為自小貨車較容易下手行竊得逞，所以才專偷自小貨車
    」等語明確（見警卷第3 、4 頁），核與證人即被害人乙○○於警詢時、偵訊時證述：當時伊正準備出門工作，伊在住
    家2 樓上發現停在伊家對面馬路邊的VW－2645號自小貨車前
    方約3 至4 公尺處停有一部機車，機車上坐有1 名男子在機
    車旁等候，另一男子已打開自小貨車車門進入車內，騎機車
    之男子疑似在現場把風，眼睛一邊看著坐在伊車內的男子，
    一邊注視四周，伊發現上情後迅速衝到伊車旁，伊將車內的
    年輕人攔阻下來，騎機車的男子就對著與伊拉扯的男子用臺
    語高喊「趕緊、趕緊上車」，與伊拉扯的男子就坐上機車後
    座後離開現場，伊車門的鑰匙孔及車內電源開關鎖已經破壞
    等語大致相符（見警卷第13頁背面），復有證人即被害人甲○○於警詢證述失竊情節、高雄縣政府警察局車輛尋獲電腦
    輸入單、贓物認領保管單及現場照片14幀在卷可按，是被告
    丁○○上開之自白及證述，應與事實相符，堪予採信。
(二)又被告丁○○於下車之際，先自腳踏板處取扳手之事實，業
    據其於本院審理時具結證述：伊和丙○○出去的時候，有帶
    1 支扳手，約十幾公分，伊把它放在機車腳踏板上，伊下車
    拿扳手去偷車時，伊叫丙○○等伊一下，丙○○停留在原地
    等語明確（見本院卷第73頁背面、第74頁），而被告丙○○
    係乘坐於機車前座之人，豈有未知被告丁○○攜帶扳手之情
    ？再苟係訪視友人，何須要攜帶扳手，更無須令被告丙○○
    留於原地等待之理，足徵被告丙○○所辯顯非可採。參以證
    人乙○○於警詢、偵訊中亦指證其目擊乘坐機車之人眼神環
    顧四周，且於其發現時並喝令被告丁○○迅速上車等情節，
    已如上述，益徵被告丙○○與被告丁○○間有犯意聯絡甚明
    。復被告丙○○於本院審理時辯稱：當時車主追丁○○時，
    伊因為用毒品心虛，以為是警察在追打他，所以不會懷疑丁○○的意圖云云，惟經本院訊之是否之前為警查緝時之反應
    時，經其稱以：伊常被警察抓，惟伊並不會跑等語（見本院
    卷第78頁），顯見被告丙○○所辯係推諉之詞，殊難採信。
(三)綜上所述，被告丙○○所辯，均係卸責之詞，不足採信。被
    告丁○○、丙○○上開竊盜犯罪事實，事證明確，被告二人
    犯行堪以認定。
二、按所謂兇器，其種類並無限制，凡客觀上足以對人之生命、
    身體安全構成威脅，具危險性之物品均屬之，且只須行竊時
    攜帶即為已足，不以行為人初有行兇之意圖為必要。查被告
    丁○○、丙○○前往竊取自小貨車時所攜帶之T 型扳手，為
    金屬製品，具有堅硬銳利之特性，足對人之生命、身體安全
    構成威脅，客觀上具有危險性，應屬刑法第321 條第1 項第
    3 款所稱兇器無訛。是被告丁○○、丙○○就上開犯罪事實
    二(一)之犯行，係犯刑法第321條第1項第3款、第2項之攜帶
    兇器竊盜未遂罪；就上開犯罪事實二(二)之犯行，係犯刑法
    第1 項第3 款之攜帶兇器竊盜罪。被告丁○○、丙○○就上
    開犯行，有犯意聯絡及行為分擔，均為共同正犯。被告二人
    前均有如事實欄所示之科刑及執行情形，有臺灣高等法院被
    告前案紀錄表附卷足憑，其於刑之執行完畢後5 年內故意再
    犯本件有期徒刑之罪，均為累犯，應依法加重其刑。被告二
    人就上開犯罪事實二 (一)已 著手於竊盜行為之實行而不遂
    ，為未遂犯，應適用刑法第25條第2 項規定，按既遂犯之刑
    度減輕之，並依法先加後減之。被告二人就上開2 次竊盜犯
    行，犯意各別，行為互殊，應予分論併罰。爰審酌被告丁○○、丙○○均有多次竊盜、毒品前科，素行非佳，被告丁○○為高職畢業、被告丙○○為國小畢業之智識程度，二人均
    正值青壯之年，不思以正途謀生而下手行竊，毫不尊重他人
    財產權，僅為一己私利再犯本件竊盜犯行，自應受相當之刑
    事非難，且兼衡被告丁○○為提議及下手行竊、被告丙○○
    在場把風之犯罪分工，及被告丁○○坦承犯行、犯後態度尚
    佳，被告丙○○猶飾詞狡辯、態度非佳等一切情狀，分別量
    處如主文所示之刑。
三、再查，本件被告丁○○、丙○○所為上開2 次竊盜犯行之犯
    罪時間均在96年4 月24日以前，所宣告之刑均未逾有期徒刑
    1 年6 月，合於減刑條件，爰均依中華民國96年罪犯減刑條
    例第2 條第1 項第3 款之規定，減其刑期2 分之1 ，並各定
    其應執行之刑。
四、被告所有持以竊取自小貨車時所攜之T 型扳手，因未扣案，
    又無證據證明現仍存在，爰不併予宣告沒收，附此敘明。
據上論斷，應依刑事訴訟法第299 條第1 項前段，刑法第28條、
第321 條第1 項第3 款、第2 項、第25條第2 項、第47條第1 項
、第51條第5 款，中華民國96年罪犯減刑條例第2 條第1 項第3
款、第7 條，判決如主文。
本案經檢察官顏珮珊到庭執行職務
中    華    民    國    97    年    3     月    7     日
                  刑事第二庭    法  官  陳海寧
以上正本證明與原本無異。
如不服本判決應於收受本判決送達後10日內向本院提出上訴書狀
，其未敘述上訴理由者，並得於提起上訴後10日內向本院補提理
由書狀（均須按他造當事人之人數附繕本）「切勿逕送上級法院
」
中    華    民    國    97    年    3     月    17    日
                                書記官  馮得弟
附錄本判決論罪科刑法條全文
刑法第321 條第1項
犯竊盜罪而有左列情形之一者，處6 月以上、5 年以下有期徒刑
：
一  於夜間侵入住宅或有人居住之建築物、船艦或隱匿其內而犯
    之者。
二  毀越門扇、牆垣或其他安全設備而犯之者。
三  攜帶兇器而犯之者。
四  結夥三人以上而犯之者。
五  乘火災、水災或其他災害之際而犯之者。
六  在車站或埠頭而犯之者。
前項之未遂犯罰之。


司法院資訊處製作；財團法人民間司法改革基金會備份。
